【裁判字號】    96,重上更(一),155
【裁判日期】    970708
【裁判案由】    侵權行為損害賠償
【裁判全文】
臺灣高等法院民事判決             96年度重上更(一)字第155號
上  訴  人  丙○
訴訟代理人  葉潛昭律師
上  訴  人  中興大業巴士股份有限公司
法定代理人  乙○○
訴訟代理人  朱麗真律師
上  訴  人  甲○○
                        號
上列當事人間請求侵權行為損害賠償事件，兩造對於中華民國95
年7月10日臺灣臺北地方法院94年度重訴字第884號第一審判決各
自提起上訴，上訴人丙○並為訴之追加，經判決後，由最高法院
發回更審，本院於97年6月17日言詞辯論終結，判決如下：
    主      文
原判決關於駁回丙○後開第二項之訴部分，及該部分假執行之聲
請，暨訴訟費用（除確定部分外）之裁判均廢棄。
中興大業巴士股份有限公司、甲○○應再連帶給付上訴人新臺幣
玖拾肆萬仟伍佰零捌元及自民國九十三年一月三十一日起，至
清償日止，按年息百分之五計算之利息。
丙○之其餘上訴及中興大業巴士股份有限公司、甲○○之上訴均
駁回。
中興大業巴士股份有限公司、甲○○應再連帶給付上訴人新臺幣
捌拾萬元及自民國九十六年一月二十四日起，至清償日止，按年
息百分之五計算之利息。
丙○之其餘追加之訴駁回。
第一、二審及發回前第三審訴訟費用關於丙○上訴部分，由中興
大業巴士股份有限公司、甲○○連帶負擔十分之九，餘由丙○負
擔；關於中興大業巴士股份有限公司、甲○○上訴部分，由中興
大業巴士股份有限公司、甲○○連帶負擔；關於追加之訴部分，
由中興大業巴士股份有限公司、甲○○連帶負擔十分之二，餘由
丙○負擔。
本判決第二項所命給付之金額，於丙○以新臺幣拾壹萬伍仟元
為中興大業巴士股份有限公司、甲○○供擔保後，得假執行；但
中興大業巴士股份有限公司、甲○○如以新臺幣玖拾肆萬仟伍
佰零捌元預供擔保，得免為假執行。
本判決第四項所命給付之金額，於丙○以新臺幣貳拾陸萬柒仟元
為中興大業巴士股份有限公司、甲○○供擔保後，得假執行；但
中興大業巴士股份有限公司、甲○○如以新臺幣捌拾萬元預供擔
保，得免為假執行。
丙○之其餘假執行之聲請駁回。
    事實及理由
一、本件上訴人丙○請求對造上訴人中興大業巴士股份有限公司
    （下稱中興公司）、及甲○○連帶賠償損害，為連帶債務之
    訴訟。中興公司一人提起上訴，提出非基於個人關係之抗辯
    ，為有理由，其上訴效力，依民事訴訟法第56條第 1款之規
    定，應及於未上訴之連帶債務人甲○○，爰將之併列為對造
    上訴人；又被上訴人即上訴人甲○○未於言詞辯論期日到場
    ，核無民事訴訟法第 386條所列各款情形，爰依上訴人即被
    上訴人丙○之聲請，由其一造辯論而為判決，合先敘明。
二、上訴人即被上訴人丙○（下稱丙○）聲明求為判決：(一)原判
    決關於駁回丙○後開第(二)項之訴部分廢棄。(二)中興公司、甲
    ○○應再連帶給付丙○新台幣（下同）108萬7,508元及自民
    國（下同）93年 1月31日起至清償日止，按年息5%計算之利
    息。(三)追加請求中興公司、甲○○應再連帶給付丙○382 萬
    元及自追加起訴狀繕本送達之翌日起至清償日止，按年息5%
    計算之利息。(四)願供擔保請准宣告假執行。(五)中興公司、甲
    ○○之上訴駁回。
    被上訴人即上訴人中興公司、甲○○聲明求為判決：(一)丙○
    之上訴及追加之訴均駁回。(二)如受不利之判決，願預供擔保
    請准宣告免為假執行。(三)原判決關於不利中興公司、甲○○
    部分廢棄。(三)上開廢棄部分，丙○在第一審之訴及假執行之
    聲請均駁回（甲○○於準備程序到場表示援用中興公司之聲
    明及陳述─見本院重上字卷43頁及重上更(一)字卷46頁）。
三、丙○起訴主張：甲○○係中興公司僱用之司機，於92年 7月
    17日下午，駕駛該公司所有車牌號碼AH-851號營業大客車（
    台北市聯營公車第668路），沿台北市○○路○段由東往西行
    駛，於同日下午 1時45分許，欲右轉進入塔悠路時，因疏未
    注意減速慢行，將伊撞倒在地，致伊受有右下肢撕脫傷併皮
    膚軟組織缺損、骨盆腔骨折、左第四、第五肋骨骨折、右第
    四指指骨骨折、左頭皮撕裂傷等重大難治之傷害，甲○○、
    中興公司應連帶負侵權行為損害賠償責任，計應賠償伊醫療
    費用14萬5,760元；看護費用48萬9,600元（含住院期間看護
    費用12萬9,600元及復健期間看護費用36萬元）；美容及植
    皮手術預估費用25萬元；預估醫療費用2萬7,508元；非財產
    上損害之慰藉金552萬元（包括在原審請求170萬元及在發回
    前本院追加請求382萬元）， 惟伊已領取強制汽車責任保險
    金63萬7,294元， 並已向中興公司預支費用21萬元，應予扣
    除等情，爰依侵權行為之法則，求為命甲○○、中興公司連
    帶給付558萬5,574元及法定遲延利息之判決（另超過上開金
    額之請求，業經原審及發回前本院判決駁回，未據丙○聲明
    不服提起上訴，已告確定）。
    中興公司、甲○○則以：甲○○係在綠燈轉彎，並已確認行
    人穿越道上無行人後始行通過，故無肇事責任；中興公司對
    於甲○○已盡選任監督之責，依法亦不負賠償責任；縱應負
    賠償責任，惟丙○請求之自費病房費及證明書費均非必要費
    用，應予剔除，而就預估醫療費用及美容植皮手術部分，亦
    未能證明，且其請求之慰藉金額過高；又丙○未行走於行人
    穿越道而遭甲○○駕車撞擊，亦與有過失等語，資為抗辯。
四、經查丙○主張甲○○係中興公司僱用之司機，於92年 7月17
    日下午，駕駛該公司所有車牌號碼AH-851號營業大客車（台
    北市聯營公車第668路），沿台北市○○路○段由東往西行駛
    ，於同日下午 1時45分許，欲右轉進入塔悠路時，將伊撞倒
    在地，致伊受有右下肢撕脫傷併皮膚軟組織缺損、骨盆腔骨
    折、左第四、第五肋骨骨折、右第四指指骨骨折、左頭皮撕
    裂傷等傷害之事實 ， 業經本院調取本院94年度交上易字第
    133號過失傷害案件偵審全卷 （含臺灣臺北地方法院檢察署
    92年度偵字第 16597號偵查卷及臺灣臺北地方法院92年度交
    易字第 689號刑事卷）核閱屬實，且為中興公司及甲○○所
    不爭執，自堪信為真實。
五、按因故意或過失，不法侵害他人之權利者，負損害賠償責任
    ，民法第184條第1項前段定有明文；又汽車、機車或其他非
    依軌道行使之動力車輛，在使用中加損害於他人者，駕駛人
    應賠償因此所生之損害，但於防止損害之發生，已盡相當之
    注意者，不在此限，為同法第191條之2所明定。準此，駕駛
    人對其在使用汽車、機車或其他非依軌道行駛之動力車輛中
    加損害於他人，須該損害非因駕駛人之過失所致時，始可免
    負賠償責任；又此種情形係駕駛人之免責要件，苟欲免其賠
    償責任，應就此負舉證之責（最高法院96年度台上字第 333
    號判決參照）。本件丙○主張系爭車禍事故之發生，全係因
    甲○○駕駛營業大客車之過失所致乙節，固為中興公司及甲
    ○○所否認，並抗辯：甲○○駕駛車輛並無肇事責任，縱有
    肇事責任，丙○未行走於行人穿越道，亦與有過失云云。惟
    查：
    (一)按汽車行駛時，駕駛人應注意車前狀況，並隨時採取必要
      之安全措施；又汽車行經行人穿越道，遇有行人穿越時，
      無論有無交通指揮人員指揮或號誌指示，均應暫停讓行人
      先行通過，道路交通安全規則第94條第3項、 第103條第2
      項定有明文。甲○○為領有職業駕駛執照之駕駛人（見原
      審重訴字卷26頁），就上開規定自屬明知並應注意，且依
      事故發生當時之情形，又非不能注意。
    (二)甲○○於前揭時間，駕駛營業大客車行經台北市○○路與
      塔悠路口時，疏未注意丙○正步行通過該路口之行人穿越
      道，仍貿然自八德路 4段右轉塔悠路，丙○因而遭甲○○
      所駕駛營業大客車之右前方擋風玻璃撞擊受傷等情，業據
      甲○○在事故發生後警訊時供稱：「我駕駛營（業）大客
      （車）AH-851沿八德路 4段東往西方向右轉塔悠路行駛，
      …當時…我正要駛過行人穿越道，突然聽到碰撞聲，才知
      道撞到東西，我就立即下車查看，才看到行人躺在我駕駛
      的AH-851營大客右後輪旁，才知道肇事」明確（見臺灣臺
      北地方法院檢察署92年度偵字第 16597號偵查卷11頁）；
      並有台北市政府警察局松山分局交通分隊交通事故談話紀
      錄表及補充資料、道路交通事故現場圖及現場照片足按（
      見上開偵查卷11至16頁）。再經參諸證人楊牽在上開刑事
      案件審理中證述：「丙○是我太太，（92年 7月17日13時
      許，在八德路和塔悠路口）…她要過馬路，我要回家。…
      （我）有（看到我太太過馬路的情形），我等到綠燈我太
      太要走，我才說你走那邊我走這邊。我走聽到砰一聲回頭
      看，看到公車將我太太在地上拖行…停車以後我看到公車
      前面的玻璃有破掉，我太太的頭髮還黏在上面所以我認為
      是公車前面的玻璃撞到我太太，是右前的玻璃」（見臺灣
      臺北地方法院92年度交易字第 689號刑事卷(二)90、91頁）
      ；而證人李瑞東亦在上開刑事案件審理中證述：「（事故
      發生時）我站在塔悠路和饒河街口的路口，我在做生意賣
      蚵仔煎，（我）有（看到本件車禍發生的情形）…（公車
      ）從八德路右轉塔悠路，（我）有（看到公車有拖行受傷
      的丙○），從斑馬線開始拖行，拖到車子停車的地方，是
      有人喊他才停車的…公車是在斑馬線那邊撞到丙○的…」
      （見同卷94至97頁）；另證人賴信雄亦在上開刑事案件中
      審理中證述：「（當時我在）饒河街、塔悠路的斑馬線，
      我走在前面，被害人（指丙○）在後面，我剛好過馬路要
      去做生意，我已經過了馬路了，被害人在後面…她要跟我
      走同樣的方向…（我）是（聽到聲音之後才知道發生車禍
      ）…我有轉頭去看，看到被害人躺在公車的後面，公車已
      經停下來」、「…剛開始（我與丙○）是一起在饒河街的
      騎樓下，我們是一起在等馬路的號誌」（見同卷97至 100
      頁），亦見本件確係因甲○○駕駛營業大客車自八德路 4
      段右轉塔悠路時，疏未注意車前狀況，且未暫停讓正步行
      穿越行人穿越道之丙○先行通過，致撞及丙○而肇事，甲
      ○○駕駛車輛實有違反道路交通安全規則第94條第 3項、
      第103條第2項之規定，因而致丙○受傷，自有過失。且經
      本院刑事庭囑託臺北市車輛行車事故鑑定委員會鑑定，及
      囑託臺北市車輛行車事故鑑定覆議委員會覆議結果均認為
      ：「一甲○○駕駛AH-851號聯營公車：行經行人穿越道有
      行人穿越時，未暫停讓行人先行通過，為肇事原因。二丙
      ○（行人）：無肇事因素」，有臺北市車輛行車事故鑑定
      委員會鑑定意見書及臺北市車輛行車事故鑑定覆議委員會
      覆議意見書可憑（見本院94年度交上易字第 133號刑事卷
      41至42、72至74頁）。況甲○○因此所涉及業務過失致重
      傷罪責，業經本院以94年度交上易字第 133號刑事判決判
      處有期徒刑 8個月確定（見該卷112至116頁）。甲○○不
      能證明其於本件車禍事故並無過失，僅空言抗辯無肇事責
      任云云，自不足取。是依前揭規定，丙○主張甲○○對伊
      因系爭車禍事故所受損害，應負侵權行為損害賠償責任，
      即屬可取。
    (三)丙○係在行人穿越道行走時遭甲○○駕駛營業大客車撞及
      ，已如前述，則中興公司及甲○○抗辯丙○未行走於行人
      穿越道，係與有過失云云，即不足取。
六、次按受僱人因執行職務，不法侵害他人之權利者，由僱用人
    與行為人連帶負損害賠償責任。但選任受僱人及監督其職務
    之執行，已盡相當之注意或縱加以相當之注意而仍不免發生
    損害者，僱用人不負賠償責任，民法第188條第1項定有明文
    。此法律上所謂僱用主必須注意之趣旨，係預防受僱人執行
    業務發生危害之意，故注意範圍，除受僱人之技術是否純熟
    外，尚須就其人之性格是否謹慎精細亦加注意，蓋性格狂放
    或粗疏之人執此業務，易生危害乃意中之事 (最高法院20年
    上字第568號判例參照)。經查：
    (一)中興公司僱用駕駛員經營客車企業，其企業範圍即因而擴
      張，是就駕駛員之選任，不僅應著重其駕駛技術是否純熟
      ，更應查核其性格是否謹慎精細；並應對於所僱用之駕駛
      員加強駕駛安全之訓練，派員督導及注意駕駛員之品德、
      個性，以盡監督之責。
    (二)雖中興公司抗辯：甲○○領有職業駕駛執照，伊於甲○○
      新進公司之際，即對其進行新駕駛員考核、講習及教育訓
      練，已盡選任、監督之義務云云，並提出甲○○之職業駕
      駛執照、考核表、新進駕駛員講習課程表及新進駕駛員各
      站班報到教育訓練課程表為證（見原審重訴字卷26至29頁
      ）。惟查，領有合法職業駕駛執照僅為選任公車駕駛員之
      最低要求，中興公司不得以甲○○領有職業駕駛執照為由
      ，遽謂其對甲○○之選任已盡相當注意義務；又經核上開
      講習及考核資料，乃中興公司對於新進員工，進行人事、
      機料、車輛檢查、車輛損壞賠償處理辦法及公司相關業務
      規定等注意事項之提示及解說，其中肇事預防及處理之課
      程，僅有區區55分鐘而已，此外未見中興公司再有對於駕
      駛員進行安全駕駛之講習及考核；復經參諸甲○○駕駛營
      業大客車，輕忽步行於行人穿越道之丙○，貿然撞及並予
      拖行，足見甲○○欠缺駕駛員所應具備尊重行人之品格，
      是中興公司就甲○○之選任及監督，顯未盡相當之注意義
      務，自不得依民法第188條第1項但書之規定，主張免責。
      準此，丙○主張中興公司就其受僱人即甲○○之前揭侵權
      行為，應與甲○○連帶負損害賠償責任，自屬可取。
七、復按不法侵害他人之身體或健康者，對於被害人因此喪失或
    減少勞動能力或增加生活上之需要時，應負損害賠償責任；
    又不法侵害他人之身體、健康、名譽、自由、信用、隱私、
    貞操，或不法侵害其他人格法益而情節重大者，被害人雖非
    財產上之損害，亦得請求賠償相當之金額，民法第193條第1
    項、第195條第1項前段定有明文。茲就丙○請求中興公司及
    甲○○連帶賠償、及追加請求中興公司及甲○○連帶賠償之
    各項損害及金額，是否有據，逐項審究如下：
    (一)關於醫療費用14萬5,760元 （超過上開金額之醫療費用請
      求，業經原審判決駁回，未據丙○聲明不服）部分：
      經查賴妝因系爭車禍事故受傷，於國泰綜合醫院接受治療
      ，自92年7月17日起至同年12月9日止，共計支出自費門急
      診費用4,520元、及自費住院費用14萬5,760元（以上金額
      均不含健保給付費用在內），有國泰綜合醫院94年10月14
      日 (94) 管歷字第1218號函足按（見原審重訴字卷73頁）
      。再經扣除原判決駁回確定之電話費800元及膳食費3,720
      元，丙○所得請求賠償醫療費用之金額應為 14萬5,760元
      。雖中興公司及甲○○抗辯：其中自費病房費 11萬9,360
      元及證明書費 2,300元非屬必要費用，不得請求賠償云云
      。惟查，丙○受有右下肢撕脫傷併皮膚軟組織缺損大於體
      面積 10%、骨盆腔骨折、左第四、第五肋骨骨折、右第四
      指指骨骨折、左頭皮撕裂傷等重大傷害，有國泰綜合醫院
      診斷證明書及丙○受傷照片可稽（見上開偵查卷63頁及本
      院重上字卷50至52頁、重上更(一)字卷52至56頁）；而經本
      院於發回前函請國泰綜合醫院查復結果認為：「病患（指
      丙○）因廣泛性軟組織缺損，傷口暴露面積幾乎涵蓋全右
      下肢，需頻繁換藥，故以自費病房照顧較佳」，有該院95
      年12月26日 (95) 管歷字第1524號函足按（見本院重上字
      卷60頁），是丙○於治療中為免頻繁換藥時之傷口感染，
      應有入住自費病房之必要，其因而支出自費病房費11萬9,
      360元，即屬必要費用， 自得請求中興公司及甲○○連帶
      賠償。又丙○因向國泰綜合醫院申請發給診斷證明書，因
      而支出2,300元（見原審重訴字卷79、81、94頁）， 乃為
      證明損害發生及其範圍所必要之費用，自亦得請求中興公
      司及甲○○連帶賠償（最高法院91年5月7日91年度第 3次
      民事庭會議決議(二)參照）。是中興公司及甲○○抗辯丙○
      就上開自費病房費及證明書費，不得請求賠償云云，洵不
      足取。是丙○請求中興公司及甲○○連帶賠償醫療費用14
      萬5,760元，自屬有據。
    (二)關於看護費用48萬9,600元（含住院期間看護費用12萬9,6
      00元及復健期間看護費用36萬元）（超過上開金額之看護
      費請求，業經本院於發回前判決駁回，未據丙○聲明不服
      ）部分：
      丙○主張伊因受傷行動不便，日常生活起居需由旁人照料
      ，於住院期間支出看護費用 12萬9,600元，於復健期間支
      出看護費用36萬元等情，固據其提出證明書為證（見原審
      附民卷7、8、10頁）。惟中興公司及甲○○僅就住院期間
      看護費用12萬9,600元、及復健期間看護費用21萬6,000元
      部分表示不爭執（見本院重上字卷43頁、重上更(一)字卷40
      、46頁），而丙○嗣亦表示就復健期間看護費用超過21萬
      6,000元部分已不再主張 （見本院重上更(一)字卷40頁背面
      ）。是丙○請求中興公司及甲○○連帶賠償看護費用34萬
      5,600元（其計算式為：129,600元+216,000元=345,600元
      ）部分，亦屬有據；至逾上開金額之看護費請求，即屬無
      據。
    (三)關於美容及植皮手術預估費用25萬元（超過上開金額之美
      容及植皮費用請求，業經原審判決駁回，未據丙○聲明不
      服）部分：
      丙○主張伊因系爭車禍事故受有上開傷害，而有進行美容
      及植皮手術之必要，所需費用預估為25萬元乙節，為中興
      公司及甲○○所不爭執（見本院重上字卷43頁及重上更(一)
      字卷46頁），是丙○請求中興公司及甲○○連帶賠償此部
      分費用25萬元，亦屬有據。
    (四)關於預估醫療費用2萬7,508元（超過上開金額之預估醫療
      費用請求，業經本院於發回前判決駁回，未據丙○聲明不
      服）部分：
      經查，丙○自92年 7月17日起至95年10月24日止，在國泰
      綜合醫院自費支出之醫療費用，計含門急診費用1萬8,964
      元、住院費用15萬8,824元，有該院95年12月26日 (95)管
      歷字第1524號函可稽（見本院重上字卷60頁）；再經扣除
      前述丙○自92年7月17日起至同年12月9日止，在國泰綜合
      醫院自費支出之門急診費用4,520元、及住院費用14萬5,7
      60元，則丙○自92年12月10日起至95年10月24日止，已分
      別支出門急診費用 1萬4,444元（其計算式為：18,964元-
      4,520元=14,444元）、及住院費用1萬3,064元（其計算式
      為：158,824元-145,760元=13,064元）；另丙○自95年10
      月24日起至97年 4月間止，又在國泰綜合醫院自費支出醫
      療費用2,608元。 則丙○主張預估後續之醫療費用，至少
      已有3萬0,116元（其計算式為：14,444元+13,064元+2,60
      8元=30,116元）。是丙○僅請求中興公司及甲○○連帶賠
      償預估醫療費用2萬7,508元部分，亦屬有據。
    (五)關於非財產上損害之慰藉金552萬元（包括在原審請求170
      萬元及在本院發回前追加請求382萬元）部分：
      經查丙○因系爭車禍事故，受有右下肢撕脫傷併皮膚軟組
      織缺損大於體面積 10%、骨盆腔骨折、左第四、第五肋骨
      骨折、右第四指指骨骨折、左頭皮撕裂傷等重大傷害，自
      92年7月17日起至同年12月19日止之期間，即已住院4次，
      進行手術共10次，並需繼續復健半年以上，有國泰綜合醫
      院診斷證明書足按（見原審卷158頁）；又丙○之右側骨
      盆腔至右肢膝蓋的皮膚及肌肉層均已缺損，除進行皮膚移
      植外，並導致肌肉及膝蓋攣縮及排汗功能失調，無法回復
      等情，亦據鑑定人即國泰綜合醫院主治醫師劉致和在上開
      刑事案件審理中鑑定屬實（見臺灣臺北地方法院92年度交
      易字第 689號卷(三)4至6頁）；再丙○目前仍需以助行器協
      助行走，亦有國泰綜合醫院97年 4月17日 (97) 管歷字第
      565號函可稽（見本院重上更(一)字卷66頁）， 是丙○因前
      述傷害，在肉體上及精神上自必感受莫大痛苦，不言可喻
      。爰斟酌丙○為國中畢業（見本院重上更(一)字卷93頁），
      在92年 7月17日系爭車禍事故發生前，受僱於仁香行，每
      月薪資3萬8,000元（見本院重上字卷19頁），於94年度有
      股利、利息及財產交易所得共計 11萬7,848元，在台北市
      松山區○○路擁有房地 2戶，財產總額為256萬9,550元（
      見本院重上字卷151、152頁）；而甲○○為國中畢業（見
      本院重上更(一)字卷93之1頁）， 於94年度之所得總額為48
      萬7,918元，並無資產（見本院重上字卷155頁）；中興公
      司經營市區汽車客運業，實收資本額為 2億5,678萬2,880
      元，其名下有土地 3筆、營業大客車約40部，並有貸款債
      務，92年度營業淨利2,076萬3,244元、稅後淨利807萬8,0
      49元，93年度營業淨利743萬4,828元、稅後淨利235萬8,9
      69元 （見原審卷110至118頁、本院重上字卷149頁、重上
      更(一)字卷16頁），及丙○係在行人穿越道上遭甲○○駕駛
      營業大客車撞及，並遭拖行，其因此事故致右下肢皮膚缺
      損面積大，容形醜陋（見本院重上字卷50至52頁、重上更
      (一)字卷52至56頁），在肉體上及精神上所感受之痛苦甚鉅
      等一切情狀後，認丙○所得請求賠償之慰藉金，應以 250
      萬元為適當。是丙○在原審起訴請求中興公司及甲○○連
      帶賠償慰藉金 170萬元，及在本院追加請求中興公司及甲
      ○○再連帶賠償慰藉金80萬元部分，亦屬有據；至超過上
      開金額之慰藉金追加請求，即屬無據。
    (六)依上所述，丙○原得請求中興公司及甲○○連帶賠償 246
      萬8,868元（其計算式為：145,760元+345,600元+250,000
      元+27,508元+1,700,000元=2,468,868元）， 及追加請求
      中興公司及甲○○再連帶賠償80萬元。惟丙○已領取強制
      汽車責任保險金63萬7,294元（見原審卷150頁），視為損
      害賠償金額之一部分，應予扣除（強制汽車責任保險法第
      32條規定參照）；另丙○已向中興公司預支醫療費用21萬
      元（見原審卷61至63頁），亦應扣除。經扣除後，丙○僅
      得請求中興公司及甲○○連帶賠償162萬1,574元（其計算
      式為：2,468,868元-637,294元-210,000元= 1,621,574元
      ），及追加請求中興公司及甲○○再連帶賠償80萬元。
八、綜上所述，丙○本於侵權行為之法則，起訴請求中興公司、
    甲○○連帶給付162萬1,574元及自起訴狀繕本送達之翌日即
    93年 1月31日起，至清償日止，按年息5%計算之利息；及在
    本院追加請求中興公司、甲○○再連帶給付80萬元及自追加
    起訴狀繕本送達之翌日即96年1月24日（見本院重上字卷146
    頁背面、161頁）起，至清償日止，按年息5%計算之利息部
    分，自屬應予准許；至超過上開金額（除確定部分外）之連
    帶給付請求，及超過上開金額之追加請求，即屬不應准許。
    從而原審就上開應予准許之其中連帶給付67萬8,066元本息
    部分，所為中興公司及甲○○敗訴之判決，並無不合，中興
    公司及甲○○之上訴論旨指摘原判決此部分不當，求予廢棄
    改判，為無理由；就上開應予准許之其餘連帶給付94萬3,50
    8元（其計算式為：1,621,574元-678,066元=943,508元）本
    息部分，所為丙○敗訴之判決，尚有未洽，丙○之上訴論旨
    指摘原判決此部分不當，求予廢棄改判，為有理由，爰由本
    院予以廢棄改判如主文第2項所示，並依丙○及中興公司、
    甲○○之聲請，分別酌定相當之擔保金額，為附條件准許或
    免為假執行之宣告；就上開不應准許之連帶給付請求部分，
    所為丙○敗訴之判決，並無不合，丙○之上訴論旨指摘原判
    決此部分不當，求予廢棄改判，為無理由。又就本判決第4
    項所命再給付之金額，兩造分別陳明願供擔保，以代釋明，
    請准宣告假執行或免為假執行，經核均與規定相符，爰分別
    酌定相當之擔保金額，併予准許。至丙○就追加之訴所為其
    餘假執行之聲請，因受敗訴判決而失所附麗，應併予駁回。
九、至兩造其餘之攻擊或防禦方法及未經援用之證據，經本院斟
    酌後，認為均不足以影響本判決之結果，自無逐一詳予論駁
    之必要，併此敘明。
十、據上論結，本件丙○之上訴及追加之訴均為一部有理由，一
    部無理由，中興公司及甲○○之上訴為無理由，依民事訴訟
    法第450條、第449條第1項、第79條、第78條、第463條、第
    385條第1項前段、第390條第2項、第392條第2項，判決如主
    文。
中    華    民    國    97    年    7     月    8     日
                  民事第六庭
                      審判長法  官  林鄉誠
                            法  官  許紋華
                            法  官  梁玉芬
正本係照原本作成。
兩造如不服本判決，應於收受送達後20日內向本院提出上訴書狀
，其未表明上訴理由者，應於提出上訴後20日內向本院補提理由
書狀（均須按他造當事人之人數附繕本）上訴時應提出委任律師
或具有律師資格之人之委任狀；委任有律師資格者，另應附具律
師資格證書及釋明委任人與受任人有民事訴訟法第466條之1第1
項但書或第2項（詳附註）所定關係之釋明文書影本。
中    華    民    國    97    年    7     月    9     日
                            書記官  常淑慧
附註：
民事訴訟法第466條之1（第1項、第2項）：
對於第二審判決上訴，上訴人應委任律師為訴訟代理人。但上訴
人或其他法定代理人具有律師資格者，不在此限。
上訴人之配偶、三親等內之血親、二親等內之姻親，或上訴人為
法人、中央或地方機關時，其所屬專任人員具有律師資格並經法
院認為適當者，亦得為第三審訴訟代理人。


司法院資訊處製作；財團法人民間司法改革基金會備份。
